【裁判字號】    98,交聲,2583
【裁判日期】    981228
【裁判案由】    違反道路交通管理處罰條例聲明異議
【裁判全文】
臺灣桃園地方法院交通事件裁定        98年度交聲字第2583號
原處分機關  交通部公路總局新竹區監理所中壢監理站
異  議  人
即受處分人  甲○○
上列異議人即受處分人因違反道路交通管理處罰條例事件，對交
通部公路總局新竹區監理所中壢監理站民國98年9 月29日壢監裁
字第裁53-DB0000000號）聲明異議，本院裁定如下：
    主  文
異議駁回。
    理  由
一、原處分意旨略以：異議人即受處分人甲○○於民國98年9 月
    29日凌晨1 時34分許，騎乘車號BB6-217 號重型機車，於桃
    園縣平鎮市○○路168 號前，因「拒絕接受酒精濃度測試之
    檢定（無駕駛執照）」及「未領有駕駛執照駕駛機器腳踏車
    」之違規為警舉發，依道路交通管理處罰條例第35條第4 項
    、第21條第1 項第1 款規定分別裁處異議人罰鍰新臺幣（下
    同）60,000元、6,000 元及3 年內不得考領駕駛執照。
二、異議意旨則以：異議人於上開時地係徒步行走於馬路邊，並
    未騎乘機車，然員警卻站在離伊約50公尺處叫伊過去，並要
    對其實施酒測，伊並無駕駛機車，員警當不得任意對渠實施
    酒測，依法聲明異議云云。
三、按汽車（按依道路交通管理處罰條例第3 條第8 款規定，亦
    包括機器腳踏車）駕駛人，駕駛汽車拒絕接受酒精濃度測試
    之檢定者，處60,000元罰鍰，並當場移置保管該汽車及吊銷
    該駕駛執照；汽車駕駛人，未領有駕駛執照駕駛小型車或機
    器腳踏車者，處6,000 元以上12,000元以下罰鍰，並當場禁
    止其駕駛，道路交通管理處罰條例第35條第4 項前段、第21
    條第1 項第1 款分別定有明文。
四、經查：
（一）異議人甲○○駕駛重型機車，於上揭時、地，無照駕駛且
      酒後駕車經桃園政府警察局平鎮分局員警攔檢酒測而拒絕
      受檢乙情，業據舉發員警蔡琦南於本院訊問具結證述綦詳
      （見本院訊問筆錄第2 、3 頁），並有桃園縣政府警察局
      舉發違反道路交通管理事件通知單、蔡琦南員警職務報告
      、交通部公路總局新竹區○○○○○道路交通管理事件裁
      決書、拒簽酒測單各1 份在卷可稽。本院勘驗證人蔡琦南
      提出之蒐證光碟內容：「異議人經員警攔查要求酒測時，
      異議人表示伊是在步行時被員警攔下，隨即員警告知異議
      人接受酒測理由，並要求配合，異議人一直表示伊沒有騎
      車，是朋友載伊到這邊，把車停在路邊然後才走的，員警
      要求異議人說明是何位友人載伊到該處，異議人無法說出
      是何位友人，不肯配合酒測，異議人表示有喝酒，但是沒
      有騎車，所以不需要酒測，經員警告知酒測3 次，均拒絕
      酒測」，且異議人亦不否認警員要對其酒測時，其確有拒
      絕之情節，足見警員蔡琦南所證異議人拒絕酒測之經過，
      堪信為真實。
（二）異議人舉發當時是否騎乘機車一節，業據證人蔡琦南於本
      院訊問時具結證稱：「凌晨1 時許我與另1 名員警蘇宥任
      在東安國中前執行路檢勤務，當時東安國中側門巷道發現
      有1 名機車騎士後面搭載1 名女性乘客抱著1 個1 、2 歲
      左右的小孩子，就是在庭之女子曲小鳳（按異議人之配偶
      ），異議人是從東安國中側門巷子右彎出來，看到我們路
      檢之後停頓了一下，馬上就掉頭回原來巷子，我猜測他可
      能是有喝酒，既然他掉頭我們就不追究，後來發現這名機
      車騎士有在毆打1 名婦女，於是我就跟我的同事將警車開
      去他毆打婦女的地點，就是平東路上，當時我們發現異議
      人把機車熄火停在路邊，人卻往另一個方向步行離開，當
      時質問他為何要毆打女性，異議人態度不配合，我就說要
      追究你酒後駕車，異議人問你哪一隻眼睛看到我騎車，當
      時根據我與同事之判斷，以及異議人現場看到我們後急欲
      離去之狀況，認定異議人是要規避酒測，後來異議人辯稱
      是另1 位朋友騎車要來載曲小鳳和小孩，卻提不出另1 位
      朋友的姓名及所在位置，事後又說能不能只開他無照駕駛
      的部分，酒駕就不要追究；（第1 次看到異議人騎乘機車
      時，如何確認與第2 次與婦人爭執之男子為同1 人？）第
      1 次看見異議人的髮型、衣著、身形，與第2 次看見和婦
      人爭執為同1 人，再加上第1 次看見異議人搭載婦人小孩
      ，與第2 次看見時，與異議人爭執的婦人為同1 人；（第
      1 次發現異議人與第2 次發現他們在吵架中間相隔多久？
      ）可能不超過1 分鐘」等語綦詳，並有證人蔡琦南當庭繪
      製現場位置圖可佐，足認異議人在第1 次為舉發員警所察
      覺時，係騎乘機車搭載婦人及小孩，為躲避酒測而掉頭離
      去，1 分鐘後嗣因與婦人爭吵，引起員警注意，異議人行
      走路旁急欲離去，異議人確實有騎乘機車之行為已堪認定
      。異議人雖以前詞置辯，然其於舉發當時堅稱係友人搭載
      伊至現場，於本院訊問時改稱機車從頭到尾都是伊太太騎
      的，小孩是背在太太胸前，從頭到尾伊都是走路沒有騎機
      車云云，前後陳述不一，所辯顯係事後卸責之詞。不足採
      信。又異議人曾因酒後駕車行為，其汽車駕照於94年10月
      14日起至95年10月13日止因酒駕逕註吊扣銷，其機車駕照
      於96年4 月25日起至97年4 月24日亦因酒駕逕註吊扣銷，
      此有駕照基本資料1 紙在卷可憑，是異議人無照駕駛執照
      駕車之違規行為，洵堪認定。
五、綜上，原處分機關依道路交通管理處罰條例第21條第1 項第
    1 款、第35條第1 項第1 款之規定，分別裁處異議人罰鍰60
    00元、60,000元，3 年內不得重新考領駕駛執照，核無違誤
    。異議意旨指摘原處分不當，為無理由，應予駁回。
六、據上論斷，應依道路交通案件處理辦法第19條，裁定如主文
中    華    民    國    98    年    12    月    28    日
                  交通法庭    法  官  張瓊華
以上正本證明與原本無異。
如不服本裁定，應於送達後5 日內，向本院提出抗告狀。
                              書記官  李宜娟
中    華    民    國    99    年    1     月    5     日

司法院資訊處製作；財團法人民間司法改革基金會備份。
